最高法院刑事判決　　　　　　　　　　　　　　　九十一年度台上字第二二二五號
　　上　訴　人　台灣高等法院高雄分院檢察署檢察官
　　被　　　告　張博才
右上訴人因被告妨害自由案件，不服台灣高等法院高雄分院中華民國八十八年十二月
二十九日第二審判決 (八十八年度上訴字第一六四九號，起訴案號：台灣高雄地方法
院檢察署八十七年度偵字第二五六五六號），提起上訴，本院判決如左：
    主  文
原判決撤銷，發回台灣高等法院。
    理  由
本件原判決以公訴意旨略稱：被告張博才因黃偉倫與其妻許雅齡相姦 (業經原審法院
各判處有期徒刑五月確定) ，乃於民國八十七年五月十三日凌晨五時三十分許，夥同
不詳姓名之男子至高雄市三民區○○○路四二二巷二號十五樓之九黃偉倫住處門外，
騷擾黃偉倫，嗣黃偉倫步出門外時，張博才與其中一名不詳姓名者共同基於妨害自由
之犯意聯絡，架住黃偉倫之雙手，黃偉倫掙脫後欲從樓梯間離去，張博才復教唆同往
之人擋住黃偉倫去路，張博才並另基於傷害之故意，徒手毆打黃偉倫成傷，經黃偉倫
提出告訴，認被告涉有刑法第三百零二條第一項妨害自由及第二百七十七條第一項傷
害罪嫌，應予併合處罰云云。惟經審理結果，則認被告並無妨害自由及傷害之故意，
因而將第一審變更起訴法條，認被告係犯刑法第三百零四條第一項之強制罪，致黃偉
倫受傷乃強暴行為之當然結果，不另成罪，而論處被告強制罪刑之判決撤銷，改判諭
知被告無罪，固非無見。
惟查原判決以被告張博才為追查告訴人黃偉倫與其妻許雅齡相姦事證，僱用徵信社人
員跟蹤許雅齡，見許雅齡進入黃偉倫住處，約一、二小時後黃偉倫亦返家，被告即報
警捉姦，因黃偉倫拒不開門，遂依警員指示在門外守候，而於清晨黃偉倫企圖離開現
場時加以攔阻，認其目的係等待警方前來處理蒐證，並無妨害自由之犯意。但證人即
前往處理之警員林正隆、龔憲宏於第一審偵審中證稱黃偉倫曾開門讓警員進去，並未
看見被告之妻在房內，當時有到每一房間及陽台查看 (見偵查卷第三一頁、一審卷第
九七頁) ；證人即徵信社人員黃豐能於原審證稱被告自己進去查看，並沒有看到被告
太太在裡面等語 (見原審卷第三五頁反面倒數第二行) ，原審法院八十八年度上易字
第三九二號黃偉倫、許雅齡妨害婚姻案件刑事判決，亦僅認定其二人曾於八十七年七
月七日姦淫一次，並未包括八十七年五月十三日當天晚上在內 (見一審卷第三一頁)
。究竟當晚許雅齡有無進入黃偉倫住處？如曾進入，何以警員到屋內查看卻未看見許
雅齡？如未曾進入，何以被告會堅指許雅齡與黃偉倫共處一室，而報警捉姦，且警員
敲門時，黃偉倫又拒不開門？倘警員確曾指示被告在門外守候，有無同時指示被告可
攔阻黃偉倫離開，以利警方到場處理蒐證？上述情節，與判斷被告所為是否果真為了
捉姦蒐證，是否確無妨害自由之犯罪故意攸關；又被告於原審迭指現場有人犯罪，當
時是抓現行犯 (見原審卷第二一、三九、五十頁) ，究竟實情如何，當時是否合乎刑
事訴訟法第八十八條第一項規定，原審未予調查論述，遽行判決，自嫌速斷，亦有理
由不備之違誤。檢察官上訴意旨，指摘原判決不當，非無理由。至傷害部分，基於審
判不可分原則，應一併發回，附此敘明。
據上論結，應依刑事訴訟法第三百九十七條、第四百零一條，判決如主文。
中      華      民      國    九十一    年      四      月    二十四    日
                              最高法院刑事第七庭
                                  審判長法官  張  信  雄
                                        法官  賴  忠  星
                                        法官  張  清  埤
                                        法官  呂  永  福
                                        法官  蕭  仰  歸
      右正本證明與原本無異
                                              書  記  官
中      華      民      國    九十一    年      五      月      一      日
                                                                        Ｔ